臺灣臺中地方法院刑事判決　　　　　　　　　　　　　九十一年度易字第一四四號
　　公　訴　人　臺灣臺中地方法院檢察署檢察官
　　被　　　告　乙○○
　　輔　佐　人　陳炎坤
右列被告因妨害名譽案件，經檢察官提起公訴（九十年度偵字第二○○五八號），本
院判決如左：
    主  文
乙○○對上官施強暴，未遂，處拘役肆拾日，如易科罰金，以佰元折算壹日。
    事  實
一、乙○○於民國八十八年四月二日入伍，係陸軍臺中甲型聯保廠勤務連一兵。於八
    十九年七月六日九時許，因上官甲○○下士於前開部隊前點呼乙○○名字後，再
    點名同連一兵林樹生之名字，乙○○誤以「樹生」為「畜牲」，認甲○○係辱罵
    其「畜牲」，而心生不滿，詎其明知甲○○為上官，竟基於暴行之故意，右手握
    拳衝向甲○○，作勢欲毆打甲○○，欲對甲○○施以強暴行為，旋即為在旁同連
    之上兵王寶昆、廖航億合力制止而未得逞。嗣因乙○○另涉嫌侮辱上官等案，於
    八十九年九月七日因具有軍事審判法第一百零二條第一項第一款所定之情形，經
    國防部中部地方軍事法院裁定予以羈押後因而喪失現役軍人身分，並於八十九年
    十月二十七日審理前開侮辱上官案件時，始發覺上情。
二、案經國防部中部地方軍事法院移送臺灣臺中地方法院檢察署檢察官偵查起訴。
    理  由
一、訊據被告乙○○固承坦有於右揭時、地，因誤認被害人甲○○辱罵其「畜生」而
    衝出部隊等情，惟於本院審理時矢口否認有何暴行之犯行，辯稱：伊沒有握拳，
    伊只是想跟被害人理論而已云云。然查，右揭事實已具被告分別在國防部中部地
    方軍事法院檢察署偵查中、國防部中部地方軍事法院審理中自白不諱，核與被害
    人甲○○及證人王寶昆、廖航億證述之情節大致相符，被告事後翻異前詞，空言
    否認，顯係飾卸之詞，不足採信，其犯行洵堪認定，應依法論科。
二、查被告行為後，陸海空軍刑法已於九十年九月二十七日修正通過，並自九十年十
    月二日起施行。其中有關平時對上官施以暴行未遂罪，已由原先第六十六條第二
    款、第七十四條，改由修正後第四十九條第三項、第四項規定之，其法定刑由原
    先之五年以上有期徒刑，修正為三年以下有期徒刑、拘役或科新臺幣三十萬元以
    下罰金。新舊法比較結果，以新法有利於被告，依刑法第二條第一項從新從輕之
    規定，應適用修正後之陸海空軍刑法第四十九條第三項、第四項對於上官施以強
    暴未遂罪。被告已對上官著手於強暴行為而不遂，為未遂犯，應依刑法第二十六
    條前段之規定減輕其刑。次查被告長期患有慢性精神分裂症，易因情緒刺激過強
    而產生失控衝突之反應，有國軍臺中總醫院精神科精神狀態鑑定報告一紙附卷可
    證，是被告長期受其病情影響，已難期與常人之是非判斷能力相符，被告行為當
    時顯然較普通人之平均識別程度減退，而達精神耗弱狀態，爰依刑法第十九條第
    二項遞減輕其刑。爰審酌被告患有慢性精神分裂症，所生之危害輕微及其智識、
    犯罪動機、目的、手段等一切情狀，量處如主文所示之刑，並諭知如易科罰金之
    折算標準。
據上論斷，應依刑事訴訟法第二百九十九條第一項前段，修正後陸海空軍刑法第十三
條、修正後陸海空軍刑法第四十九條第三項、第四項，刑法第二條第一項前段、第十
九條第二項、第二十六條前段、第七十四條第一款，判決如主文。
本案經檢察官劉國賓到庭執行職務
中      華      民      國      九十一    年      二    月      十九    日
    臺灣臺中地方法院刑事第一庭
                                    審判長法  官  林  清  鈞
                                          法  官  鄭  文  祺
                                          法  官  黃  裕  仁
右正本證明與原本無異。
如不服本判決，應於送達後十日內向本院提出上訴狀（須附繕本），上訴於臺灣高等
法院臺中分院。
                                          書記官
中      華      民      國      九十一    年      二    月      十九    日
附錄本案論罪科刑法條全文
陸海空軍刑法第四十九條第三項、第四項
對上官犯第一項之罪者，處三年以下有期徒刑、拘役或新臺幣三十萬元以下罰金。戰
時犯之者，處一年以上七年以下有期徒刑。
前三項之未遂犯，罰之。
